【裁判字號】    90,訴,5572
【裁判日期】    901231
【裁判案由】    返還融資款
【裁判全文】
臺灣臺北地方法院民事判決  九十年度訴字第五五七二號
    原      告  大華證券股份有限公司
    法定代理人  乙○○
    訴訟代理人  甲○○
    被      告  丙○○
右當事人間請求返還融資款事件，本院判決如左：
    主      文
被告應給付原告新台幣壹佰伍拾伍萬伍仟壹佰肆拾陸元，及其中新台幣壹佰肆拾伍萬
肆仟元部分，自民國九十年一月三十日起至清償日止，按年息百分之九點八計算之利
息。
訴訟費用由被告負擔。
    事      實
甲、原告方面：
一、聲明：如主文第一項所示。
二、陳述：被告於民國八十六年二月二十日，與原告簽定融資融券契約書，向原告申
    請開立股票信用交易帳戶。而依融資融券契約書第一條、第四條、第六條、第七
    條之約定，兩造有關股票融資融券之買賣，應依台灣證交易所股份有限公司證券
    商辦理有價證券買賣融資融券業務操作辦法（下稱操作辦法）之約定；並以融資
    買進之股票，為融資擔保品；且若融資擔保品不足法定維持率，經原告通知被告
    限期補足差額，被告未補足時，原告得處分該擔保品。嗣被告自八十八年九月十
    八日起至同年十一月八日止，以融資之方式，買進民興國際開發股份有限公司（
    下稱民興公司）股票，共七萬六千股，並向原告融資壹佰肆拾伍萬肆仟元。惟因
    股市不佳，股價連續下跌，導致被告之融資擔保品，自八十九年九月八日起，不
    足法定維持率，經原告依融資融券契約書第六條之約定，通知被告限期補足差額
    。詎被告竟置之不理，原告即依融資融券契約書第七條之約定，於九十年一月十
    八日，處分擔保品後，所得金額扣抵手續費、證券交易稅、融資利息後，被告尚
    欠原告壹佰肆拾伍萬肆仟元之融資本金，及自九十年一月三十日起至清償日止，
    按年息百分之九點八計算之利息；以及計算至九十年一月二十九日止，已到期之
    利息，共壹拾萬壹仟壹佰肆拾陸元。爰依融資融券契約書第七條、第九條之約定
    ，請求被告給付如主文第一項所示之金額、利息。
三、證據：提出信用戶維持率分佈表、信用交易差額追繳明細表、交寄大宗郵限時掛
    號函件執聯、華僑銀行信託部合併買賣報告書暨交割憑單、處分明細表、操作辦
    法節錄、原告公司八十七年八月二十一日（八七）華證字（財）字第一九三九號
    函各一份，融資融券契約書、開立證券信用交易帳戶申請書各二份，融資買進委
    託書二十三紙為證。
乙、被告方面：
    被告未於言詞辯論期日到場，亦未提出書狀作何聲明或陳述。
丙、本院依職權調閱被告之最新戶籍謄本。
    理      由
甲、程序上之事由：
    本件被告未於言詞辯論期日到場，核無民事訴訟法第三百八十六條各款所列情形
    ，爰依原告之聲請，由其一造辯論而為判決。
乙、得心證之理由：
一、原告主張：被告於八十六年二月二十日，與原告簽定融資融券契約書，向原告申
    請開立股票信用交易帳戶。而依融資融券契約書第一條、第四條、第六條、第七
    條之約定，兩造有關股票融資融券之買賣，應依操作辦法之約定；並以融資買進
    之股票，為融資擔保品；且若融資擔保品不足法定維持率，經原告通知被告限期
    補足差額，被告未補足時，原告得處分該擔保品。嗣被告自八十八年九月十八日
    起至同年十一月八日止，以融資之方式，買進民興公司股票，共七萬六千股，並
    向原告融資壹佰肆拾伍萬肆仟元。惟因股市不佳，股價連續下跌，導致被告之融
    資擔保品，自八十九年九月八日起，不足法定維持率，經原告依融資融券契約書
    第六條之約定，通知被告限期補足差額。詎被告竟置之不理，原告即依融資融券
    契約書第七條之約定，於九十年一月十八日，處分擔保品後，所得金額扣抵手續
    費、證券交易稅、融資利息後，被告尚欠原告壹佰肆拾伍萬肆仟元之融資本金，
    及自九十年一月三十日起至清償日止，按年息百分之九點八計算之利息；以及計
    算至九十年一月二十九日止，已到期之利息，共壹拾萬壹仟壹佰肆拾陸元。爰依
    融資融券契約書第七條、第九條之約定，請求被告給付如主文第一項所示之金額
    、利息等語。被告則未於言詞辯論期日到場，亦未提出書狀作何聲明或陳述。
二、本件原告主張之前述事實，業據其提出信用戶維持率分佈表、信用交易差額追繳
    明細表、交寄大宗郵限時掛號函件執聯、華僑銀行信託部合併買賣報告書暨交割
    憑單、處分明細表、操作辦法節錄、原告公司八十七年八月二十一日（八七）華
    證字（財）字第一九三九號函各一份，融資融券契約書、開立證券信用交易帳戶
    申請書各二份，融資買進委託書二十三紙為證，核屬相符。而依民事訴訟法第二
    百八十條第三項規定：「當事人對於他造主張之事實，已於相當時期受合法之通
    知，而於言詞辯論期日不到場，亦未提出準備書狀爭執者，準用第一項之規定。
    但不到場之當事人係依公示送達通知者，不在此限。」本件被告分別於九十年十
    一月八日、同年月二十八日，收受起狀訴繕本、更正聲明聲請狀繕本、言詞辯論
    期日通知書之送達，此均有送達回證據在卷足憑。是被告已於相當時期受合法之
    通知，而未於言詞辯論期日到場，亦未提出書狀爭執，依前述民事訴訟法第二百
    八十條第三項之規定，應視同自認原告主張之事實。則原告主張之事實，自堪信
    為真實。
三、按「乙方（指原告）逐日計算甲方（指被告）信用交易帳戶內之擔保品價值與其
    融資融券債務之比率，其低規定比率時，甲方即應依乙方之通知，於限期內補繳
    差額。」、「甲方未依前條第一項規定補繳差額時，乙方即得依操作辦法第二十
    四條之規定，處分其擔保品。」、「處分所得抵充甲方所負融資融券債務，如有
    不足抵充者，甲方應立即清償。」兩造所簽定之融資融券契約書第六條、第七條
    、第九條分別約定有明文。本件被告以融資之方式，所購買之民興公司股票，因
    不足法定維持率，於原告通知補足差額後，被告仍未補繳，是依首揭融資融券契
    約書第六條、第七條之約定，原告自得處分該擔保品。而原告於處分上開系爭股
    票後，所得金額扣抵手續費、證券交易稅、融資利息後，被告尚欠原告壹佰肆拾
    伍萬肆仟元之融資本金，及自九十年一月三十日起至清償日止，按年息百分之九
    點八計算之利息；以及計算至九十年一月二十九日止，已到期之利息，共壹拾萬
    壹仟壹佰肆拾陸元；此亦有處分明細表、原告公司八十七年八月二十一日（八七
    ）華證字（財）字第一九三九號函在卷足憑。則被告依前述融資融券契約書第九
    條之約定，自應負擔清償之責任。從而，原告依融資融券契約書第七條、第九條
    之約定，請求被告給付如主文第一項所示之金額、利息，為有理由，應予准許。
四、據上論結，原告之訴為有理由，依民事訴訟法第三百八十五條第一項前段、第七
    十八條，判決如主文。
中      華      民      國    九十      年     十二     月    三十一    日
                                 民事第六庭法      官  姜悌文
右為正本係照原本作成
如對本判決上訴，須於判決送達後廿日內向本院提出上訴狀
中      華      民      國    九十一      年      一     月        二    日
                                            法院書記官  陳鳳瀴


司法院資訊處製作；財團法人民間司法改革基金會備份。
